臺灣臺南地方法院民事裁定
111年度抗字第121號
抗  告  人  陳顏碧霞即陳成田之繼承人

            陳舒蓉即陳成田之繼承人

相  對  人  李明勲  
上列當事人間聲請拍賣抵押物事件，抗告人對於民國111年10月1
7日本院司法事務官所為111年度司拍字193號裁定提起抗告，本
院裁定如下：
    主    文
抗告駁回。
抗告程序費用新臺幣1,000元由抗告人負擔。
    理    由
一、抗告意旨略以：抗告人之被繼承人陳成田及陳盈諒是否確曾
    向他人借款，抗告人均不清楚，且縱使渠等曾於民國89年3
    月17日向第三人俞智欽、高次郎借款，並設定系爭抵押權，
    後將權利轉讓予相對人，惟因債權人或相對人從未向抗告人
    提出主張或請求，依民法第125條規定，該債權之請求權時
    效已於104年3月16日完成，縱依民法第880條之規定，本件
    抵押權至遲已於109年3月16日因除斥期間之經過而消滅等語
    ，請求廢棄原裁定。
二、抵押權人，於債權已屆清償期，而未受清償者，得聲請法院
    拍賣抵押物，就其賣得價金而受清償，民法第873條定有明
    文。又聲請拍賣抵押物，原屬非訟事件，法院所為准許與否
    之裁定，無確定實體法上法律關係存否之性質，於債權及抵
    押權之存否，並無既判力。故祇須其抵押權已經依法登記，
    且債權已屆清償期而未受清償，法院即應為准許拍賣之裁定
    。而對於此項法律關係有爭執之人，為保護其權利，得提起
    訴訟，以謀解決，不得僅依抗告程序聲明其爭執，並據為廢
    棄准許拍賣抵押物裁定之理由（最高法院94年度台抗字第27
    0號裁判意旨參照）。易言之，法院所為准駁拍賣抵押物之
    裁定，屬非訟事件裁定，無確定實體法上法律關係存否之性
    質，於債權及抵押權之存否，亦無既判力，為裁定之法院僅
    就抵押權人提出有關抵押權之文件為形式上之審查，無從審
    酌屬於實體上法律關係之事由，抗告法院亦僅得就拍賣抵押
    物事件為形式審查，不得審酌抗告人關於實體事項之抗辯。
三、本件抗告人主張被繼承人陳成田及陳盈諒是否曾於89年3月1
    7日間向第三人俞智欽、高次郎借款，及李明勳是否合法取
    得該債權，暨本件債權是否罹於時效、抵押權是否因除斥期
    間經過而消滅等節，俱屬實體上之爭執，揆諸首揭說明，應
    由抗告人另行提起訴訟以資解決，本件為非訟程序，不得加
    以審究。從而，原審為准予拍賣抵押物之裁定，於法尚無不
    合，抗告人指摘原裁定不當，聲明廢棄，為無理由，應予駁
    回。
四、按非訟事件程序費用，除法律另有規定外，由聲請人負擔；
    前項費用之負擔有相對人者，準用民事訴訟法有關訴訟費用
    之規定；依法應由關係人負擔費用者，法院裁定命關係人負
    擔時，應一併確定其數額，非訟事件法第21條第1項前段、
    第2項、第24條第1項分別定有明文。又訴訟費用，由敗訴之
    當事人負擔，民事訴訟法第78條亦有明文。本件抗告既經駁
    回，抗告程序費用自應由敗訴之抗告人負擔；又抗告人提起
    本件抗告，除繳納抗告費新台幣(下同)1,000元外，別無其
    他訴訟費用之支出，故本件程序費用額確定為1,000元，並
    應由敗訴之抗告人負擔。
五、據上論結，本件抗告為無理由。爰依非訟事件法第46條、第
    21條第2項、第24條第1項、民事訴訟法第495條之1第1項、
    第449條第1項、第95條、第78條，裁定如主文。
中　　華　　民　　國　　111 　年　　11　　月　　21　　日
                    民事第四庭  法  官  曾仁勇
以上正本係照原本作成。
本裁定不得再抗告。
中　　華　　民　　國　　111 　年　　11　　月　　21　　日
                                書記官  顏珊姍